臺灣高等法院高雄分院刑事判決　　　　 94年度上訴字第612號
上　訴　人　臺灣高雄地方法院檢察署檢察官
被　　　告　甲○○
上列上訴人因被告違反毒品危害防制條例案件，不服臺灣高雄地
方法院94年度易字第65號中華民國94年3月18日第一審判決（起
訴案號：臺灣高雄地方法院檢察署93年度毒偵字第6683號），提
起上訴，本院判決如下：
     主  文
上訴駁回。
     理  由
一、公訴意旨略以：被告甲○○前因施用第二級毒品案件，經臺
    灣高雄地方法院以90年度毒聲字第3366號裁定送觀察、勒戒
    ，認無繼續施用毒品之傾向，由本署檢察官於民國90年6 月
    11日，以90年度毒偵緝字第406號為不起訴處分確定，並於
    同年月13日因無繼續施用傾向而釋放。竟仍不知戒慎，明知
    安非他命業經公告列為毒品危害防制條例第2條第2項第2款
    之第二級毒品，不得非法持有、施用，竟基於施用第二級毒
    品安非他命之犯意，於92年11月24日採尿時回溯24小時內之
    某時，在不詳處所，施用第二級毒品安非他命1次，嗣為警
    於92年11月24日6時30分許，在高雄縣美濃鎮龍肚里大坑山
    區養雞場查獲，經採尿送驗而知上情。因認被告涉有毒品危
    害防制條例第10條第2項之施用第二級毒品罪嫌云云。
二、按毒品危害防制條例業經總統於92年7月9日以華總一義字第
    0920121930號令修正公布，並自93年1月9日起生效施行。修
    正後毒品危害防制條例第35條雖為刑法第2條關於比較新舊
    法適用之特別規定，惟該條文僅就該條例修正後「施行前繫
    屬之案件」為規範之對象，至於在該條例修正前之犯罪，於
    該條例修正後「施行後繫屬之案件」如何適用法律，則無明
    文，於此情形自應回歸刑法第2條，以為比較適用法律之依
    據。又犯毒品危害防制條例第10條之施用毒品罪，經觀察、
    勒戒後，無繼續施用毒品傾向，經檢察官為不起訴處分，5
    年內再犯者，如何處理，毒品危害防制條例修正前後規定有
    別。依修正前毒品危害防制條例第20條第3項規定，應再裁
    定送勒戒處所觀察、勒戒，經觀察、勒戒後，無繼續施用毒
    品傾向者，仍應為不起訴處分；有繼續施用毒品傾向者，始
    依法追訴。倘依修正後毒品危害防制條例第23條第2項規定
    ，則無論有無繼續施用毒品傾向，一律依法追訴。於此情形
    ，自以該條例修正前之規定，有利於行為人。至於經觀察、
    勒戒後，有繼續施用毒品傾向者，依修正前毒品危害防制條
    例之規定，除依法追訴外，雖應令入戒治處所施以強制戒治
    ，似對行為人不利，然比較有利、不利，應就該法律全部規
    定作整體之觀察，依修正前毒品危害防制條例第24條規定，
    於強制戒治之執行，檢察官認為無執行刑之必要者，得聲請
    法院裁定免其刑之執行；然依該條例修正後因已將第24條之
    規定刪除，則無從免其刑之執行，自仍以該條例修正前之規
    定有利於行為人（最高法院93年度台非字第146號判決參照
    ）。故有無繼續施用之傾向，自應以被告受此療程後之效果
    而言，不能以被告施以療程前，已再犯施用毒品之罪，即逕
    認被告當然有繼續施用毒品之傾向，而省卻施以療程之程序
    ，直接提起公訴，此無異剝奪行為人信賴原先可能不受刑事
    追訴之既得權益，況受此療程之利益，即在使施用毒品之被
    告能戒除毒品之侵害，徹底防制毒品危害國人身心健康，為
    制定本法之旨，亦不因被告係於毒品危害防制條例修正後再
    犯施用毒品之罪，已應受刑事追訴，而補正其先前未經療程
    之程序瑕疵。
三、經查，本件被告甲○○於92年11月24日之採尿時間回溯24小
    時內之某時，在不詳處所，施用第二級毒品安非他命1次，
    為警於92年11月24日6時30分許，在高雄縣美濃鎮龍肚里大
    坑山區養雞場查獲，並經採尿送驗結果，呈安非他命陽性反
    應等事實，業據被告於原審法院審理時坦承不諱，復有高雄
    縣政府衛生局92年11月28日92煙檢字第2087號煙毒尿液檢驗
    成績書（尿液代碼：92－021號）及高雄醫學大學附設中和
    紀念醫院93年6月8日濫用藥物尿液檢驗報告書各1紙附卷足
    稽。惟被告前因施用第二級毒品案件，經原審法院以90年度
    毒聲字第3366號裁定送觀察、勒戒，認無繼續施用毒品之傾
    向，由臺灣高雄地方法院檢察署檢察官於90年6月11日，以
    90年度毒偵緝字第406號為不起訴處分確定，並於同年月13
    日因無繼續施用傾向而釋放，此有臺灣高等法院被告全國前
    案紀錄表1紙在卷可稽，而被告於毒品危害防制條例修正施
    行前再犯本件施用毒品案件，並於該條例修正施行後始經檢
    察官提起公訴而於94年1月13日繫屬於原審法院，有臺灣高
    雄地方法院檢察署94年1月12日雄檢楠律93毒偵6683字第
    0415號移送函上蓋印之原審法院收文印戳章可稽，揆諸前揭
    說明，本件仍應適用較有利於被告之修正前毒品危害防制條
    例之規定，即應先由檢察官聲請法院將被告裁定送觀察、勒
    戒後，認有繼續施用毒品之傾向者，方能依法訴追處罰。公
    訴人雖以被告於起訴前之93年7月間因施用第一級毒品海洛
    因，經原審法院判處有期徒刑9月，足認已有繼續施用之傾
    向，然被告於起訴前之93年7月間因另案施用第一級毒品海
    洛因，經原審法院判處有期徒刑9月，係在93年1月9日法律
    修正公佈並施行以後所犯，與本案並無何關係，兩案應分別
    予以評價，不應混為一談，而本案被告既未經觀察、勒戒，
    又何來判斷有無繼續施用傾向，已如前述。是公訴人未聲請
    法院將被告裁定送觀察、勒戒，即逕行起訴，其起訴之程序
    顯有違規定。
四、原審因而不經言詞辯論，逕為本件公訴不受理之判決，核無
    不合。檢察官上訴意旨，仍執前詞，並以被告於93年7月間
    因施用第一級毒品海洛因，經原審法院判處有期徒刑9月，
    其與本案均屬施用毒品犯行，且2者均在新法施行後才行起
    訴，本案卻需先觀察勒戒，如觀察勒戒結果為無繼續施用毒
    品傾向，將產生矛盾現象云云，指摘原判決不當。惟本案如
    何處理，應依據法律之規定為之，已如前述，其結果是否有
    如公訴人所指之情形，該情形是否即為矛盾，並非本院所能
    審酌。本件檢察官上訴為無理由，應予駁回，並不經言詞辯
    論為之。
據上論結，應依刑事訴訟法第368條、第372條，判決如主文。
中　　華　　民　　國　　94　　年　　6 　　月　　2 　　日
                  刑事第九庭    審判長法  官  張明松
                                      法  官  郭玫利
                                      法  官  任森銓
以上正本證明與原本無異。
不得上訴。
中　　華　　民　　國　　94　　年　　6 　　月　　2 　　日
　　　　　　　　　　　　　　　　　　　書記官  蘇恒仁
